臺灣基隆地方法院民事判決　　　　　　 99年度基簡字第907號
原　　　告　陳進能
被　　　告　林新加
上列當事人間請求損害賠償事件，本院於民國100年3月17日言詞
辯論終結，判決如下：
    主  文
被告應給付原告新臺幣萬捌仟壹佰肆拾貳元，及自民國一百年
二月十八日起至清償日止，按週年百分之五計算之利息。
原告其餘之訴駁回。
訴訟費用新臺幣壹仟捌佰貳拾元，由被告負擔新臺幣玖佰捌拾捌
元，餘由原告負擔。
本判決原告勝訴部分得假執行；但被告如以新臺幣萬捌仟壹佰
肆拾貳元為原告預供擔保，得免為假執行。
原告其餘假執行之聲請駁回。
    事實及理由
一、被告經合法通知，未於言詞辯論期日到場，核無民事訴訟法
    第386條所列各款情形，依民事訴訟法第436條第2項、第385
    條第 1項前段之規定，准原告之聲請，由其一造辯論而為判
    決。
二、原告起訴主張：被告於民國99年 8月25日騎乘車牌號碼AE5-
    031號重型機車搭載訴外人賴寶悌，沿臺北縣瑞芳鎮○○○縣道
    由瑞芳鎮往基隆市方向行駛，嗣於同日15時55分左右，行經
    該路段 8.6公里處，因酒後已無法安全駕駛，不慎駛入對向
    車道，與由原告所駕駛搭載訴外人葉嘉生車牌號碼145-ET號
    營業用小客車（以下簡稱系爭車輛）發生碰撞，致系爭車輛
    毀損，並訴外人賴寶悌受有傷害，而原告因系爭車輛毀損，
    共支出修理費用新臺幣（下同） 6,300元；又因訴外人賴寶
    悌之家屬對原告提出業務過失傷害告訴，致系爭車輛自99年
    8 月25日事故發生之日起即被臺北縣政府警察局瑞芳分局扣
    押，至99年9月26日始發還原告，原告於99年9月27日將系爭
    車輛送修，至同年10月 4日修復完成取車，共計45日原告無
    法利用該車，造成原告營業損失57,000元，為此提起本訴，
    求為判決被告應給付原告12萬元，及自起訴狀繕本送達翌日
    起至清償日止，按週年5%計算之利息，並陳明供擔保聲請宣
    告假執行。
三、被告經合法通知未於言詞辯論期日到場，亦未提出書狀作何
    聲明或陳述以供本院參酌。
四、原告主張被告於99年8月25日騎乘車牌號碼AE5-031號重型機
    車搭載訴外人賴寶悌，沿臺北縣瑞芳鎮 ○○○縣道由瑞芳鎮往
    基隆市方向行駛，嗣於同日15時55分左右，行經該路段 8.6
    公里處，因酒後已無法安全駕駛，不慎駛入對向車道，與由
    原告所駕駛搭載訴外人葉嘉生之系爭車輛發生碰撞，致系爭
    車輛毀損，並經臺北縣政府警察局瑞芳分局扣押之事實，業
    據原告提出臺北縣政府警察局瑞芳分局道路交通案件代保管
    物件臨時收據、北都汽車股份有限公司估價單、明細表、統
    一發票等件為證，且有道路交通事故現場圖、道路交通事故
    調查報告表(一)(二)、調查筆錄及現場照片附於臺灣基隆地方法
    院檢察署（以下簡稱基隆地檢署）99年度偵字第4664號偵查
    卷宗可憑，並經本院依職權調取該刑事偵查卷宗核閱無誤。
    又被告所涉公共危險部分，業經本院刑事庭以99年度基交簡
    字第529號判處拘役20日，如易科罰金，以1,000元折算 1日
    ；另原告所涉業務過失傷害部分，經基隆地檢署檢察官認本
    件交通事故原告並無肇事因素，不應擔負過失責任，以99年
    度偵字第4664號為不起訴處分，此有本院99年度基交簡字第
    529 號刑事判決、基隆地檢署99年度偵字第4664號不起訴處
    分書、臺灣省臺北縣區車輛行車事故鑑定委員會99年12月27
    日書函暨函附鑑定意見書附卷可參，而被告經合法通知，並
    未到庭爭執，亦未提出任何書狀為陳述，堪信原告之主張為
    真實。
五、按汽車、機車或其他非依軌道行駛之動力車輛，在使用中加
    損害於他人者，駕駛人應賠償因此所生之損害，民法第 191
    條之2前段定有明文；惟依民法第196條規定請求物被毀損所
    減少之價額，固得以修復費用為估定之標準，但以必要者為
    限，即修理材料以新品換舊品，應予折舊。查系爭車輛為97
    年3月14日領照，有行車執照在卷足憑，至99年8月25日車禍
    受損時止，依營利事業所得稅查核準則第95條第 6款規定：
    「固定資產提列折舊採用定率遞減法者，以一年為計算單位
    ，其使用期間未滿一年者，按實際使用之月數相當於全年之
    比例計算之，不滿一月者，以月計」之方法計算結果，使用
    之時間應以2年6月計，其汽車及附加零件已有折舊，應將折
    舊部分予以扣除。本院依行政院所頒固定資產耐用年數表及
    固定資產折舊率之規定，運輸業用客車之耐用年數為 4年，
    依定率遞減法每年折舊千分之 438，則原告請求之修理費中
    零件部分為46,672元，依上開標準計算折舊額為35,159元【
    計算式：46,672元×0.438＝20,442元，（46,672元－2
    0,442元）×0.438＝11,489元，（46,672元－20,442元－
    11,489元）×0.438×6/12年＝3,228元，＋＋＝35,1
    59元，元以下四捨五入，以下同】，扣除折舊額後，原告所
    得請求之零件費用為11,513元【計算式：46,672元－35,159
    元＝11,513元】，加上不應折舊之工資1,000元、板金8,294
    元、噴漆5,534元、拖吊費用1,500元，合計為27,841元。
六、另按因故意或過失，不法侵害他人之權利者，負損害賠償責
    任，民法第184條第1項前段定有明文。原告主張系爭車輛自
    99年 8月25日事故發生之日起即被臺北縣政府警察局瑞芳分
    局交通分隊扣押，至99年9月26日始發還原告，原告於99年9
    月27日將系爭車輛送修，至同年10月 4日修復完成取車，共
    計45日無法利用該車，造成原告營業損失57,000元等情，固
    據原告提出臺北縣政府警察局瑞芳分局道路交通案件代保管
    物件臨時收據、北都汽車股份有限公司估價單、服務明細表
    、統一發票等件為證，然係因訴外人賴寶悌於本件交通事故
    中受有傷害，其家屬對原告提出業務過失傷害告訴（即基隆
    地檢署99年度偵字第4664號），為釐清肇事責任，臺北縣政
    府警察局瑞芳分局始扣押系爭車輛，故原告自99年 8月25日
    起至同年 9月26日止無法使用系爭車輛，與被告上開侵權行
    為間並無直接因果關係，而係原告與訴外人賴寶悌間業務過
    失傷害刑事案件之辦案需要，原告請求被告賠償此段期間之
    營業損失，顯無理由。又系爭車輛自99年 9月27日起送修至
    同年10月4日修復完成，共計8日，且計程車2000cc以下每月
    查定營業額為38,630元，有基隆市計程車駕駛員職業工會99
    年 9月17日基計軒總字第36號函附卷可憑，是原告所受營業
    損失為10,301元【計算式：38,630元×8/30月＝10,301元】
    。
七、綜上所述，原告因本件交通事故所受之損失為系爭車輛修復
    費用27,841元及營業損失10,301元，合計38,650元【計算式
    ：27,841元＋10,301元＝38,142元】。從而，原告依侵權行
    為之法律關係，請求被告給付38,142元，及自起訴狀繕本送
    達被告翌日即100年2月18日起至清償日止，按週年5%計算之
    利息，為有理由，應予准許；逾上開金額部分之請求，於法
    無據，應予駁回。
八、本件係民事訴訟法第427條第1項所定訴訟標的金額在50萬元
    以下之財產權訴訟，被告敗訴部分，應依職權宣告假執行，
    並依同法第392條第2項規定，依職權宣告被告預供擔保，而
    免為假執行。至原告敗訴部分，其假執行之聲請，因訴之駁
    回已失依據，應併予駁回。
九、本件訴訟費用1,820元（第一審裁判費1,220元，公示送達登
    報費600元），由被告負擔988元（即裁判費1,220元×38,14
    2/120,000＋公示送達登報費600元），餘由原告負擔。
十、結論：本件原告之訴為一部有理由，一部無理由，依民事訴
    訟法第436條第2項、第385條第 1項前段、第79條、第389條
    第1項第3款、第392條第2項，判決如主文。
中    華    民    國   100    年    3     月    31    日
                  基隆簡易庭法  官  陳湘琳
以上正本係照原本作成。
對於本件判決如有不服，應於收受送達後20日內向本院提出上訴
書狀，上訴於本院合議庭，並按他造當事人之人數附具繕本。
中    華    民    國   100    年    3     月    31    日
                            書記官  洪佳如